臺灣臺南地方法院民事判決
111年度簡上字第102號
上  訴  人  立笙文教股份有限公司

法定代理人  孫志綺  
訴訟代理人  黃柏霖律師


被上訴人    金華薪教育股份有限公司

法定代理人  曹明驥  
訴訟代理人  林石猛律師
            林  楷律師
上列當事人間請求給付賠償金事件，上訴人對於民國111年3月4
日本院110年度南簡字第1083號第一審簡易判決提起上訴，於民
國111年8月3日言詞辯論終結，本院判決如下：
      主      文
原判決廢棄。
被上訴人在第一審之訴及假執行之聲請均駁回。
第一、二審訴訟費用由被上訴人負擔。
      事實及理由
一、被上訴人主張：伊與上訴人簽訂教學勞務承攬契約（下稱系
    爭契約），約定自民國106年9月1日起至109年6月30日止，
    由上訴人至伊所設立位於臺中市○區○○街0○0號5-6樓之補習
    班（下稱被上訴人補習班）教學授課，於契約存續期間，上
    訴人係以「翰陞英文」團隊名義，在伊之補習班授課，依系
    爭契約第6條第5款、第6款分別約定「因甲方（即被上訴人
    ）於課程開設前需耗費巨大成本進行客源開發與廣告，若乙
    方（即上訴人）於約滿或合約中止後至其他適用本國補習及
    進修教育法規定之補習進修教育機構任職時，非經甲方同意
    不得任意使用於合約期內，於甲方設立之補習班內之授課學
    生榜單進行廣告效果。」、「乙方若未依照前項規定告知甲
    方並得到甲方同意前即逕行使用上述榜單，乙方須給付甲方
    懲罰性賠償金新台幣50萬元。」詎上訴人於系爭契約期滿終
    止後，未經伊同意，於台中順天儒林補習班內為招生廣告及
    宣傳文宣、學盟文理補習班官方網站使用伊之補習班榜單中
    之學生即訴外人周○勳、王○緯等進行廣告宣傳，已違反系爭
    契約第6條第5款之約定，伊自得依系爭契約第6條第6款約定
    ，請求上訴人給付懲罰性賠償金50萬元之本息等語。原審判
    命上訴人如數給付，並無不合。為此聲明：駁回上訴。
二、上訴人辯稱：伊並無違反系爭契約第6條第5款之情事，伊係
    將該工作內容委由訴外人吳翰陞（翰陞英文團隊）承攬上開
    英文教授工作，吳翰陞雖於106年8月31日前擔任伊公司負責
    人，惟吳翰陞於106年8月31日後已將其在公司的股份轉讓他
    人；吳翰陞與伊結束再承攬契約後，雖有以被上訴人補習班
    學生榜單資料另於其他補習機構進行廣告宣傳行為，惟伊與
    吳翰陞既為不同獨立人格，吳翰陞與伊結束承攬關係後至其
    他補習班授課相關行為，伊自無承擔之理。縱認伊有違約而
    應給付賠償金，因學生至補習班補習首重師資，並非補習班
    本身，被上訴人招生人數減少應係吳翰陞轉至其他補習班任
    教，非單純使用其班內學生榜單廣告之因素，原告請求懲罰
    性賠償金50萬元過高，應予酌減等語。原審判決伊敗訴，尚
    有未洽。為此提起上訴，並聲明：原判決廢棄，被上訴人在
    第一審之訴及假執行之聲請均駁回。
三、兩造不爭執事實：
　㈠兩造簽立系爭契約，約定自106年9月1日起至109年6月30日止
    ，由上訴人負責教授高（國）中英文科目、提供英文科目相
    關所需教材（講義、考卷）等，契約期間上訴人係以翰陞英
    文團隊名義至被上訴人之補習班授課。
  ㈡系爭契約期滿後吳翰陞（或翰陞英文團隊）有至台中順天儒
    林補習班、台北學盟文理補習班授課。上開兩家補習班有張
    貼如原證3、4、5之廣告單（調卷27-37頁），上開廣告內容
    並未經被上訴人同意。
  ㈢上項廣告單所列之學生王○瑋（記載台中一中、台大醫科）、
    周○勳（記載109入台大醫）等人（調卷27、28、34、37）為
    系爭契約期間內翰陞英文團隊於被上訴人補習班之授課學生
    。
四、被上訴人主張依系爭契約第6條第5款、第6款約定請求上訴
    人給付賠償金50萬元等情，為上訴人所否認，並以上開情詞
    置辯。是本件爭執點在於：上訴人有無構成系爭契約第6條
    第5款所約定「乙方於約滿後至其他適用本國補習及進修教
    育法規定之補習進修教育機構任職時，非經甲方同意任意使
    用於合約期內，於甲方設立之補習班內之授課學生榜單進行
    廣告效果」之情事。
　㈠按債務人之代理人或使用人，關於債之履行有故意或過失時
    ，債務人應與自己之故意或過失，負同一責任（民法第224
    條本文規定參照），所謂使用人係指基於債務人之意思，事
    實上輔助債務人履行債務之人，其與債務人間不必有僱傭、
    委任等關係，亦不問其輔助係一時的或繼續的，僅為履行一
    定債務而使用時，即包括在內。又債務人代負責任之範圍，
    限於代理人或使用人履行債務之行為為限，換言之，輔助人
    之行為與債之履行無關，或債務人對於履行輔助人之行動無
    法指揮、監督者，即無前開規定之適用，則就此等人之故意
    或過失，債務人不負同一責任。
　㈡依系爭契約第2條約定上訴人之工作內容係需教授國高中英文
    科目及相關教材，授課工作自需由授課老師進行，又兩造均
    不爭執於簽立系爭契約時即已知悉上訴人係要由吳翰陞所領
    導之翰陞英文團隊執行系爭契約第2條所約定之工作內容，
    而吳翰陞（或翰陞英文團隊）與上訴人間係屬獨立二人格，
    則依前述，不問吳翰陞（或翰陞英文團隊）與上訴人間係僱
    傭或委任關係，翰陞英文團隊於系爭契約期間受上訴人選任
    派至被上訴人補習班內執行授課相關工作事宜，乃上訴人履
    行系爭契約債務之使用人或履行輔助人，應無疑義。至上訴
    人主張其與吳翰陞為另一再承攬關係云云，尚無證據證明，
    即難憑採。
　㈢被上訴人雖主張上開不爭執事項㈡之2家補習班廣告所使用被
    上訴人補習班學生榜單資料是上訴人或吳翰陞（翰陞英文團
    隊）所提供云云，為上訴人所否認。經查，吳翰陞（翰陞英
    文團隊）於系爭契約期滿後，至台中順天儒林補習班、台北
    學盟文理補習班授課，上開補習班內固有張貼翰陞英文團隊
    之前在被上訴人補習班授課學生榜單之廣告文宣（不爭執事
    項㈢），然吳翰陞（翰陞英文團隊）至上開2家補習班授課，
    既非上訴人所指派，亦不受上訴人指揮、監督，顯非於履行
    系爭契約債務過程中有何故意或過失之行為，是無論上開榜
    單資料是否為吳翰陞（翰陞英文團隊）所提供，均屬吳翰陞
    （翰陞英文團隊）個人行為，難認上訴人應就吳翰陞（翰陞
    英文團隊）所為非屬債之履行範圍內之行為負同一責任。此
    外，被上訴人亦無證據證明「上訴人」有提供被上訴人補習
    單學生榜單供其他補習班作為廣告使用，被上訴人主張上訴
    人構成系爭契約第6條第5款之情事，依同條第6款約定請求
    上訴人應給付懲罰性賠償金50萬元，自非可採。
五、綜上所述，上訴人抗辯自屬可信，被上訴人主張為不足採。
    從而，被上訴人依系爭契約第6條第5款、第6款約定，請求
    上訴人給付50萬元及法定遲延利息，為無理由，不應准許。
    其假執行之聲請亦失所附麗，應併予駁回。原審判命上訴人
    給付並為假執行之宣告，自有未洽。上訴意旨指摘原判決不
    當，求予廢棄改判，為有理由，自應由本院予以廢棄改判，
    如主文第2項所示。又本件事證已臻明確，兩造其餘之攻擊
    防禦方法及舉證（違約金酌減部分），核與判決結果已不生
    影響，爰不一一詳述。
六、據上論結，本件上訴為有理由，依民事訴訟法第436條之1第
    3 項、第450條、第78條，判決如主文。　　
中　　華　　民　　國　　111 　年　　8 　　月　　24　　日
        民事第一庭    審判長法　官　劉秀君
                            法　官　陳尹捷　　　　　　　
                            法　官　蔡雅惠
以上正本係照原本作成。
本判決不得上訴。 
中　　華　　民　　國　　111 　年　　8 　　月　　24　　日
                            書記官  黃稜鈞